臺灣彰化地方法院刑事判決　　　　　　　96年度訴字第1896號
公　訴　人　臺灣彰化地方法院檢察署檢察官
被　　　告　甲○○
　　　　　　　　　　（另案在臺灣彰化監獄執行中）
上列被告因違反毒品危害防制條例案件，經檢察官提起公訴（96
年度毒偵字第4658號），本院以簡式審判程序判決如下：
    主    文
甲○○施用第一級毒品，累犯，處有期徒刑柒月，減為有期徒刑
月又拾伍日，如易科罰金，以新臺幣壹仟元折算壹日。
    事    實
一、甲○○前因施用第二級毒品案件，經本院彰化簡易庭於民國
    94年8 月3 日以94年度彰簡字第556 號判處有期徒刑3 月，
    得易科罰金確定，經入監執行後，已於95年1 月7 日縮刑期
    滿執行完畢。又因施用毒品案件，經本院裁定送觀察、勒戒
    後，認有繼續施用毒品之傾向，以裁定送戒治處所執行強制
    戒治，嗣於90年8 月16日因停止戒治付保護管束，前開保護
    管束已於同年11月15日期滿視為執行完畢，由臺灣彰化地方
    法院檢察署檢察官於90年11月27日以90年度戒毒偵字第1732
    號、第1733號、第1734號為不起訴處分確定；復於上開觀察
    、勒戒、強制戒治執行完畢釋放後之5 年內，再犯施用第二
    級毒品之犯行，經本院彰化簡易庭於94年8 月3 日以94年度
    彰簡字第556 號判處有期徒刑3 月，得易科罰金確定，經入
    監執行後，已於95年1 月7 日縮刑期滿執行完畢。詎猶不思
    悛悔，基於施用第一級毒品海洛因之犯意，於96年4 月18日
    中午12時許，在其位於彰化縣彰化市○○路○ 段91號之住所
    ，以將海洛因摻水置入針筒後注射之方式，施用第一級毒品
    海洛因1 次。嗣於96年4 月21日晚上11時許，經警在南投縣
    草屯鎮敦和里敦和宮前盤查，其於有偵查犯罪職權之機關或
    個人發覺其犯罪前，自動向員警坦承施用第一級毒品海洛因
    之犯行而自首，且主動接受裁判，而經警採尿送驗後，結果
    確呈海洛因代謝物嗎啡陽性反應。
二、案經南投縣政府警察局草屯分局報請臺灣南投地方法院檢察
    署檢察官呈請臺灣高等法院臺中分院檢察署檢察長核轉臺灣
    彰化地方法院檢察署檢察官偵查起訴。
　  理    由
一、除被告所犯為死刑、無期徒刑、最輕本刑為3 年以上有期徒
    刑之罪或高等法院管轄第一審案件者外，於前條第1 項程序
    進行中，被告先就被訴事實為有罪之陳述時，審判長得告知
    被告簡式審判程序之旨，並聽取當事人、代理人、辯護人及
    輔佐人之意見後，裁定進行簡式審判程序，刑事訴訟法第27
    3 條之1 第1 項、第284 條之1 分別定有明文。本件被告甲
    ○○所涉係死刑、無期徒刑、最輕本刑為3 年以上有期徒刑
    之罪或高等法院管轄第一審案件以外之罪，並於本院行準備
    程序時就被訴事實為有罪之陳述，本院合議庭依前揭規定，
    經評議結果，裁定改由受命法官獨任行簡式審判程序，合先
    敘明。
二、上開事實，業據被告甲○○於警詢、偵訊、本院準備程序及
    審理時坦承不諱（見臺灣南投地方法院檢察署96年毒偵字第
    1226號卷第4-6 頁，臺灣彰化地方法院檢察署96年毒偵字第
    4658號卷第4 、5 頁，本院96年度訴字第1896號卷第23、29
    、30頁），且查：
（一）被告尿液經以氣相層析質譜儀（即ＧＣ／ＭＳ）方法檢驗
      結果，確呈第一級毒品海洛因之陽性反應，有南投縣政府
      警察局草屯分局96年查獲毒品危害防制條例案件涉嫌人之
      尿液檢驗編號清冊、詮昕科技股份有限公司96 年5 月3日
      第00000000號濫用藥物尿液檢驗報告各1 份附卷足證（見
      臺灣南投地方法院檢察署96 年毒偵字第1226號卷第7 、8
      頁），是認被告自白核與事實相符。
（二）依鑑識實務，按海洛因施用入人體後水解還原成嗎啡，再
      循嗎啡之代謝方式排出體外，且吸食或施打煙毒者，經人
      體代謝作用於8 小時內，即有30％之量排出，24小時之後
      ，續有約剩餘量之90％再排出，72小時之後仍有剩餘微量
      排出，吸食或施打者個人體質不同，其排出時間亦會有差
      異。是依上開說明，佐以被告前揭尿液檢驗報告，被告自
      白於前揭時間施用第一級毒品海洛因1 次等語，足認被告
      自白核與事實相符，堪可採為論罪科刑之依據。
三、按現行毒品危害防制條例就施用毒品者，僅於「初犯」及「
    5年後再犯」2種情形，有其追訴條件之限制，即須於初犯經
    觀察、勒戒或強制戒治釋放後，5 年內均無施用毒品之行為
    ，始能認其前所實施之觀察、勒戒或強制戒治已足遮斷毒癮
    ，而得於5 年後再犯時，再予適用初犯之規定，重行觀察、
    勒戒等程序；倘5年內已經再犯，被依法追訴處罰，縱其第3
    次（或第3次以上）施用毒品之時間在初犯釋放5年以後，即
    與「5年後再犯」之情形有別，且因已於「5年內再犯」，顯
    見其再犯率甚高，原實施觀察、勒戒或強制戒治，已無法收
    其實效，而無5 年戒斷期之存在，自無再經觀察、勒戒及強
    制戒治之必要，應由檢察官逕行起訴（最高法院95 年度第7
    次刑事庭會議決定參照）。本件被告前因施用毒品案件，經
    本院裁定送觀察、勒戒後，認有繼續施用毒品之傾向，以裁
    定送戒治處所執行強制戒治，嗣因停止戒治付保護管束，保
    護管束期滿視為執行完畢，由臺灣彰化地方法院檢察署檢察
    官於90年11月27日以90年度戒毒偵字第1732號、第1733號、
    第1734號為不起訴處分確定；復於上開觀察、勒戒、強制戒
    治執行完畢釋放後之5 年內，再犯施用第二級毒品之犯行，
    經本院彰化簡易庭於94年8 月3 日以94年度彰簡字第556 號
    判處有期徒刑3 月，得易科罰金確定，經入監執行後，已於
    95年1 月7 日縮刑期滿執行完畢，此有臺灣高等法院被告前
    案紀錄表及臺灣彰化地方法院檢察署刑案資料查註紀錄表各
    1 份在卷可參。揆諸前開判決及決議意旨，被告在觀察、勒
    戒、強制戒治執行完畢後之5 年內，業有施用第二級毒品之
    行為，是本次被告於96年4 月18日中午12時許再次施用第一
    級毒品之犯行，即與5 年後再犯之情形有別，應依法追訴、
    審理。
四、核被告甲○○所為，係犯毒品危害防制條例第10條第1 項之
    施用第一級毒品罪。其施用第一級毒品而持有之低度行為，
    為施用第一級毒品之高度行為所吸收，不另論罪。又被告前
    因施用第二級毒品案件，經本院彰化簡易庭於94年8 月3 日
    以94年度彰簡字第556 號判處有期徒刑3 月，得易科罰金確
    定，經入監執行後，已於95年1 月7 日縮刑期滿執行完畢，
    此有臺灣高等法院被告前案紀錄表及臺灣彰化地方法院檢察
    署刑案資料查註紀錄表各1 份在卷可憑，其於受有期徒刑執
    行完畢後，5 年以內故意再犯本件有期徒刑以上之罪，為累
    犯，應依刑法第47條第1 項規定，加重其刑。按刑法第62條
    所謂「發覺」，固非以有偵查犯罪職權之機關或人員確知其
    人犯罪無誤為必要，而於對其發生嫌疑時，即得謂為已發覺
    ；但此項對犯人之嫌疑，仍須有確切之根據得為合理之可疑
    者，始足當之，若單純主觀上之懷疑，要不得謂已發生嫌疑
    （最高法院72年臺上字第641 號判例意旨參照）。本件被告
    所犯施用第一級毒品海洛因1 次之犯行，係因於96年4 月21
    日晚上11 時 許，經警在南投縣草屯鎮敦和里敦和宮前盤查
    ，其於有偵查犯罪職權之機關或個人發覺其犯罪前，自動向
    員警坦承施用第一級毒品海洛因之犯行而自首，且主動接受
    裁判，已據被告於本院審理時陳稱明確（見本院96年度訴字
    第1896號卷第30頁），並有被告之警詢筆錄1 份在卷可佐（
    見臺灣南投地方法院檢察署96年毒偵字第1226號卷第4-6 頁
    ），足徵被告確係在警員未發現有確切之根據得為合理之懷
    疑前，即主動供述其為本件之犯行，被告係對於未發覺之罪
    自首而接受裁判，爰依自首之規定，減輕其刑，並依法先加
    後減之。爰審酌被告經觀察、勒戒、強制戒治後，再行施用
    毒品，顯其意志力薄弱，迄未戒除毒癮，無視於毒品對於自
    身健康之戕害及國家對於杜絕毒品犯罪之禁令，惡性非輕，
    惟兼衡被告施用第一級毒品1 次之手段，且其犯行性質上乃
    屬對自我身心健康之自戕行為，尚未嚴重破壞社會秩序、侵
    害他人權益，及犯後坦承犯行等一切情狀，量處如主文所示
    之宣告刑。末中華民國96年罪犯減刑條例已於96年7 月16日
    施行，而本件被告所犯之罪係在96年4 月24日以前，且並無
    中華民國96年罪犯減刑條例所定不適用減刑之情形，故應依
    該條例第2 條第1 項第3 款、第7 條、第9 條之規定，就被
    告之宣告刑諭知減得之刑，並諭知易科罰金之折算標準。
據上論斷，應依刑事訴訟法第273 條之1第1項、第299條第1項前
段，毒品危害防制條例第10條第1項、第23條第2項，刑法第11條
前段、第47條第1 項、第62條前段、第41條第1 項前段，中華民
國96年罪犯減刑條例第2 條第1 項第3 款、第7 條、第9 條，判
決如主文。
本案經檢察官莊佳瑋到庭執行職務。
中　　華　　民　　國　　96　　年　　10　　月　　31　　日
                  刑事第八庭    法  官  林秉暉
以上正本證明與原本無異。
如不服本判決，應於判決送達後10日內，向本院提出上訴書狀，
上訴書狀應「敘述具體上訴理由」，並按他造當事人之人數附繕
本。「切勿逕送上級法院」。
中　　華　　民　　國　　96　　年　　11　　月　　1 　　日
                                書記官  梁高賓
毒品危害防制條例第10條第1項
施用第一級毒品者，處6月以上5年以下有期徒刑。
